臺灣臺中地方法院民事判決　九十一年度簡上字第七五號
　　上　訴　人 　秦華企業股份有限公司
　　法定代理人　 甲○○
　　訴訟代理人　 梅　岡
　　法定代理人　 戊○○
　　訴訟代理人　 乙○○
　　　　　　　　 丁○○
　　複 代 理人　 丙○○
右當事人間請求給付票款事件，上訴人對於中華民國九十年十二月十九日本院台中簡
易庭九十年度中簡字第三五六七號第一審判決提起上訴，本院判決如左：
    主　　　文
上訴駁回。
第二審訴訟費用由上訴人負擔。
    事　　　實
甲、上訴人方面：
  一、聲明：
  （一）原判決廢棄。
  （二）駁回被上訴人在第一審簡易之訴。
  二、陳述：如附表所示四紙本票（以下稱稱系爭本票）係上訴人向訴外人三崴有限
      公司（以下簡稱三崴公司）購貨而簽發交付，其上註明禁止背書轉讓，並約定
      須俟所購之貨品無問題始支付貨款。嗣被上訴人發現貨品有問題，擬退貨予三
      崴公司，詎三崴公司竟告知已持系爭本票向被上訴人貼現貸款。在此先不論三
      崴公司與上訴人在外銷業務交易上有瑕疵及爭議，三崴公司既已與被上訴人達
      成分期還款之協議，則在三崴公司為還款行為後，上訴人與本案已無直接干係
      ，被上訴人不應再向上訴人請求本件票款，而應由借款人即訴外人三崴公司負
      清償責任。
  三、證據：提出本票四紙、退票理由單二份、經銷合約書、經銷合約書但書、銀行
      收取支票存款戶「提存備付」註記手續費收據、申請書、存證信函、機票、護
      照、被上訴人於九十年五月七日所發一天母催字第九十八號函及三崴公司股東
      決議書函各一份、上訴人國外客戶申訴資料二份（以上均為影本）為證。
乙、被上訴人方面：
  一、聲明：如主文第一項所示。
  二、陳述：
  （一）被上訴人持有上訴人簽發面額合計新台幣（下同）二百四十四萬五千四百五
        十元之系爭本票，詎屆期經提示，竟因提示期限經過前已撤銷付款委託而遭
        退票，是上訴人依法自應負償還責任。
  （二）被上訴人係善意執票人，且迄未與三崴公司達成和解，系爭本票上雖載有禁
        止背書轉讓，但並未記載受款人，故被上訴人才同意三崴公司持該等本票向
        其票貼借款。又被上訴人既係票據關係請求本件票款，則上訴人與三崴公司
        間之問題與被上訴人無關。
  三、證據：提出本票及退票理由單各四紙為證。
    理　　　由
一、本件被上訴人起訴主張其持有上訴人簽發之如附表所示本票四紙，詎屆期經提示
    ，竟因提示期限經過前經撤銷付款委託而遭退票，因依票據關係，求為命上訴人
    應給付票款合計二百四十四萬五千四百五十元及分別自附表所示提示日起至清償
    日止，按年息百分之六計算之利息之判決。上訴人則以：伊因向訴外人三崴公司
    購貨而簽交系爭本票支付貨款，並載明禁止背書轉讓，約定俟貨品無問題始支付
    貨款，嗣伊發現貨品有問題擬退貨，詎訴外人三崴公司竟已持該等本票向被上訴
    人貼現借款。而三崴公司現既已與被上訴人達成分期還款之協議，並已為還款行
    為，則伊與本案即無直接關係，被上訴人不應再向伊請求本件票款，應由借款之
    訴外人三崴公司負清償責任等語，資為抗辯。
二、查被上訴人主張其執有上訴人簽發面額合計二百四十四萬五千四百五十元之系爭
    本票，詎屆期經提示，竟因提示期限經過前經撤銷付款委託而遭退票之事實，為
    上訴人所不爭，並有被上訴人提出之本票及退票理由單各四份為證，自堪信為真
    實。惟上訴人以：系爭本票係伊向訴外人三崴公司購貨為支付貨款而簽發交付，
    其上載明禁止背書轉讓，並約定俟貨品無問題始給付貨款。詎訴外人三崴公司竟
    將之持向上訴人貼現借款，且所購之上開貨品亦有問題而擬退貨。三崴公司現既
    與被上訴人達成分期還款之協議，且已為還款行為，則上訴人即不應再向伊請求
    本件票款，應由三崴公司負清償責任云云，為拒絕清償之抗辯。查：
（一）按票據債務人不得以自己與發票人或執票人之前手間所存抗辯之事由，對抗執
      票人。但執票人取得票據出於惡意者，不在此限，票據法第十三條定有明文。
      而所謂惡意取得，係指執票人明知票據債務人對執票人之前手，存有得對抗之
      事由，而故意收受票據而言。查系爭本票係上訴人因購貨而簽交訴外人三崴公
      司，嗣因三崴公司持之向被上訴人貼現貸款，被上訴人始經由三崴公司背書轉
      讓而取得系爭本票等情，為兩造所是認，固屬實在。惟查，上訴人向訴外人三
      崴公司所價購之貨品存有瑕疵，且上訴人與三崴公司並曾約定須俟貨品無問題
      始支付貨款一節，雖據上訴人提出經銷合約書、經銷合約書但書各一件（詳原
      審卷第二十八、二十九頁）及國外客戶申訴資料二份為證，然觀之該經銷合約
      書及經銷合約書但書，其上立約人載明係「三崴公司」與「靖曜有限公司」
     （以下簡稱靖曜公司），而非上訴人，因之，就令訴外人靖曜公司之負責人梅
      岡（即本件上訴人之訴訟代理人）與上訴人公司之負責人甲○○為夫妻，關係
      非比尋常，有戶籍謄本附卷（詳原審卷第二十四頁）可憑，然該二家公司在法
      律上既屬不同法人格主體，則即使訴外人靖曜公司與三崴公司間確因買賣衍生
      退貨及貨款給付與否之紛爭，亦與上訴人無關。更何況縱使買賣契約係存於上
      訴人與三崴公司間無誤，上訴人亦僅得依民法上關於買賣瑕疵之規定，解除買
      賣契約或請求減少價金而已，系爭本票既已經三崴公司背書轉讓與被上訴人執
      有，且上訴人又不能舉證證明被上訴人取得該等本票有何惡意或詐欺情事，則
      揆之上開說明，上訴人自不得以與訴外人三崴公司間所存抗辯之事由，對抗被
      上訴人。且系爭本票之發票人即上訴人雖於票據上有禁止背書轉讓之記載，然
      因系爭本票並未記載指名受款人，為無記名本票，可因交付而轉讓，故上訴人
      雖為此項記載，實際上並不發生作用，與無記載同，是被上訴人取得票上有禁
      止背書轉讓記載之系爭本票，自非惡意取得可比。
（二）至於上訴人抗辯訴外人三崴公司已與被上訴人協議分期還款，並已為清償行為
      一節，姑不論被上訴人對此抗辯事實已經堅決否認，謂其迄未與三崴公司達成
      和解，縱令上訴人之抗辯屬實，亦僅係訴外人三崴公司可得對抗被上訴人之事
      由，上訴人殊無執此據以對抗被上訴人之餘地。綜上所述，被上訴人之主張，
      既為實在，而上訴人所辯，又均無可取，則被上訴人起訴請求上訴人應給付系
      爭本票票款，即非無據。
三、本件被上訴人主張其執有上訴人所簽發之系爭本票並未如期兌付，為可採信，而
    上訴人所辯，則難憑採，既如上述。從而，被上訴人本於票據關係，請求上訴人
    給付系爭本票票款合計二百四十四萬五千四百五十元及分別自附表所示提示日起
    至清償日止，按年息百分之六計算之利息，為有理由，應予准許。又命清償票據
    上債務之判決，應依職權宣告假執行，民事訴訟法第三百八十九條第一項第四款
    亦定有明文。是則原審判命上訴人如數給付，並依職權宣告假執行，於法並無違
    誤。上訴意旨指摘原判決不當，求予廢棄改判，非有理由，應駁回其上訴。
四、本件事證已臻明確，兩造其餘攻擊防禦方法及舉證，與本件判決結果均不生影響
    ，不另贅敘。
五、據上論結，本件上訴為無理由，依民事訴訟法第四百三十六條之一第三項、第四
    百四十九條第一項、第七十八條，判決如主文。
中　　　華　　　民　　　國　 　九十一 　　年　　　六　　　月　　十四　　日
                                        臺灣臺中地方法院民事第一庭
~B審判長法官　王  銘
~B法　　　官　吳幸芬
~B法　　　官　吳美蒼
右為正本係照原本作成
不得上訴。
中　　　華　　　民　　　國　 　九十一 　　年　　　六　　　月　　十四　　日
~B法院書記官
附表：
┌──┬────────┬─────────┬───────┬────────┬──────┐
│編號│發　  票    日  │面額（新台幣）    │ 到  期  日   │ 票號           │ 發  票  人 │
│    │                │                  │（即提示日）  │                │            │
├──┼────────┼─────────┼───────┼────────┼──────┤
│    │九十年四月五日  │七十五萬零六千元　│  九十年六月  │TPB0000000      │秦華企業股份│
│１  │                │                  │  二十二日    │                │有限公司    │
├──┼────────┼─────────┼───────┼────────┼──────┤
│    │九十年三月十六日│四十五萬五千七百元│  九十年七月  │VQ0000000       │秦華企業股份│
│２  │                │   　　　         │  二十五日    │                │有限公司    │
├──┼────────┼─────────┼───────┼────────┼──────┤
│    │九十年五月二十一│七十三萬五千元    │  九十年九月  │TPB0000000      │秦華企業股份│
│３  │日              │                  │  二十六日    │                │有限公司    │
├──┼────────┼─────────┼───────┼────────┼──────┤
│    │九十年六月一日  │四十九萬八千七百  │  九十年十月  │VQ0000000       │秦華企業股份│
│４  │                │五十元            │  十八日      │                │有限公司    │
└──┴────────┴─────────┴───────┴────────┴──────┘
